【裁判字號】    92,重訴緝,3
【裁判日期】    920630
【裁判案由】    搶奪
【裁判全文】
臺灣臺北地方法院刑事判決                          九十二年度重訴緝字第三號
    公  訴  人  臺灣臺北地方法院檢察署檢察官
    被      告  甲○○
    選任辯護人  呂福元律師
右列被告因強盜案件，經檢察官提起公訴（七十六年度偵字第七三二九號），本院判
決如左：
    主  文
本件免訴。
    理  由
一、公訴意旨略以：被告甲○○與李如松共同意圖為自己不法之所有，於民國七十六
    年五月六日二十時許，夥同綽號「阿華」之「康清連」及綽號「阿宏」、「黑一
    堵」等不詳姓名之男子等七人，計議設局邀乙○○聚賭後誣指有詐，進而強取其
    財物，乙○○乃另邀丙○○赴約，由甲○○安排與李如松、「康清連」等人賭麻
    將牌，每次輸贏新台幣（下同）三百元，每台加一百元，每打完一局由甲○○抽
    取六百元，賭約二十分鐘後，「康清連」即藉口周、廖二女詐賭，電邀「阿宏」
    、「黑一堵」等男子四人，囑其於當日二十一時許攜開山刀、槍械趕至，「康清
    連」即喝令周、廖二女將身上現款及首飾悉數交出，因乙○○二人不從，「康清
    連」乃掀桌後猛掐其脖子使不能抗拒後，強行取走乙○○所有金項鍊一條、戒指
    一只，並將周、廖二女押至台北市○○○路○段七七巷十九之二號七七街卡拉Ｏ
    Ｋ店，「康清連」與「黑一堵」等即脅迫周、廖二女必須交出五萬元，並由「黑
    一堵」與另外二人強押乙○○打電話，以朋友車禍急需用錢為由籌款，否則將押
    周、廖二女上車輪暴、拍照並殺掉埋屍荒山，「黑一堵」又押丙○○至廁所內強
    取其頸上白金項鍊及手上玉鐲，因夜深無處籌款，乃迫令周、廖二女各書立保管
    單及金額五萬元之本票一紙，並要求二女應於翌日備妥十萬元前往取贖，否則即
    予殺害。嗣於同月七日十五時許，李如松依約前往台北市○○○路東光百貨公司
    取款，為警當場逮捕，因認被告涉有刑法第二百六十八條賭博罪、第三百三十條
    第一項加重強盜之罪嫌等語。
二、
（一）按共同正犯之所以應對其他共同正犯所實施之行為負其全部責任者，以就其行
      為有犯意之聯絡為限，若他犯所實施之行為，超越原計畫之範圍，而為其所難
      預見者，則僅應就其所知之程度，令負責任，未可概以共同正犯論，最高法院
      五十年度台上字第一０六０號判例意旨可資參照。
（二）被告甲○○右揭提供賭博場所並聚眾賭博部分之犯行，業據其於本院調查及審
      理時自白不諱，核與受邀前往賭博之乙○○、丙○○二人及當天在場賭博之李
      如松於警詢時所陳情節相符（見偵卷第四頁反面、第五頁、第六頁、第十二頁
      正、反面、第十四頁、第十五頁反面、第十七頁），足信被告上開任意性自白
      應與事實相符，其確有意圖營利提供賭博場所並聚眾賭博之犯行，堪以認定。
（三）公訴人雖認被告另與李如松共同涉及加重強盜犯行，並以告訴人乙○○、丙○○二人之指訴、李如松之警訊供述及自白書、保管單、本票、贓物領據等為其
      論據，然被告僅坦承確有向李如松提議邀約周、廖二女前來聚賭後誣指有詐，
      進而命其拿錢賠償損失等情，但辯稱其所能預見者僅係周、廖二女倘不肯交出
      財物時，李如松等人可能以恐嚇言詞逼迫二女交付財物，但並未有強盜之主觀
      犯意，嗣李如松邀綽號「阿華」之「康清連」、「阿宏」、「黑一堵」等人攜
      開山刀及槍械前來，「康清連」猛掐乙○○脖子強取其金項鍊及戒指，並強押
      周、廖二女至「七七街卡拉ＯＫ」，由「黑一堵」強取丙○○之白金項鍊、玉
      鐲，另喝令周、廖二女書立保管單及本票，迫令其於翌日備妥十萬元交付等犯
      罪情節，已非被告原先預定之犯罪計劃或主觀上所得預見，不應令被告負此部
      分刑責等語，經查：
    (1)綜觀被害人乙○○、丙○○二人於警詢時對其被害情節所為陳述，就被告甲○○犯行部分，被害人僅表示係由被告打電話邀其前往賭博，嗣由綽號「阿華」
      之男子電召其餘四名歹徒持開山刀及槍械到場時，被告雖在旁並未制止，然其
      後被害人遭強行取走財物及強押至「七七街卡拉ＯＫ」恫嚇迫簽本票等部分之
      犯行，均未提及有被告之參與下手實施（見偵卷第十二頁、十三頁、十五頁反
      面、十六頁）；至被害人乙○○等二人雖分別另行陳稱：「最近約兩星期前我
      曾經跟甲○○提起要與許月燕合夥經營卡拉ＯＫ，甲○○說要幫忙找店，可能
      因此甲○○認為我們有錢而設局邀賭並謀議行搶的。」、「看來是甲○○與阿
      華等人所設陷阱。」、「這是他們二人設的陷阱，他們二人都在場，也沒有勸
      止。」等語（見偵卷第一一頁、一四頁、一六頁反面），然涉案歹徒人數眾多
      ，彼間犯意未必全然相同，而前開部分陳述尚屬被害人於主觀上對犯案歹徒內
      部謀議策劃過程臆測之詞，並無其他證據可資佐證，其既未就受害歷程明確指
      稱被告曾下手實施強盜犯行，則不能據此推斷被告於謀議之初必有與李如松、
      「阿華」、「黑一堵」等人共同強盜之主觀犯意。
    (2)同案共犯李如松雖於警訊時供稱犯案過程係由被告主謀策劃，並由其與被告、
      「康清連」等人共同事先商議云云（見偵卷第五頁反面、第六頁反面），然其
      就本案犯罪所得贓物分配之結果則陳稱：「現款我分得捌仟元，康清連分得壹
      萬貳仟元，金飾及鎖匙是今要向那兩位女人索取贖金共拾萬元而被查獲。」等
      語（見偵卷第五頁反面），與被告於本院調查時堅稱其事後並未分得任何好處
      等語相符（見本院九十二年四月二十一日訊問筆錄第七頁），惟上開犯行涉及
      罪名之刑責及風險均極為重大，倘被告確如李如松所言係強盜犯行主謀策劃之
      人，其焉有可能於犯罪得手後任由李如松及「康清連」等人分贓且其自身未攫
      取任何不法利益？且李如松為警逮捕偵訊之時，因被告甲○○當時在逃尚未到
      案，則李如松為卸免重責而將首謀罪行推由未到案之被告承擔，亦與常情無違
      ，亦不能以李如松上開於警訊時所陳片面供詞，即認被告確就共同強盜部分與
      李如松、「康清連」等人有主觀上犯意聯絡。
    (3)被害人乙○○、丙○○二人於警詢時陳稱：作案歹徒「阿華」脅迫其二人各書
      立表明代李如松保管五萬元、應於七十六年五月七日歸還之保管單一紙，合計
      金額為十萬元，均係由被害人乙○○書寫文字，因其不敢簽署真名，乃以「周
      洛安」、「廖小惠」為名簽立並蓋指印等情，有上揭保管單二紙在卷可稽（見
      偵卷第九頁），然前開保管單上竟有「保證人  甲○○」之簽名及按捺指印，
      而被告則表示係因李如松等人以乙○○等二名女子為被告找來賭博為由，迫令
      被告在該保管單上簽名保證付款，其不得已而屈從之後，因懼怕遭李如松等人
      逼迫取款始行潛逃。對照被告之供詞及其於前開保管單上署名保證之情節以觀
      ，其自身於事後亦已成為李如松、「阿華」等人加害之對象，倘其事前與李如
      松等人就強盜犯行有主觀上犯意聯絡，當無可能於得手之後在被害人所書立之
      保管單上簽名保證該項債務，使自己反而成為被李如松等人追討金錢之對象，
      參諸上開情節，尤足證明被告並未就強盜部分犯行與李如松等人有主觀上之謀
      議。
（四）綜右所析，因被害人未能明確指述被告確有實施強盜犯行，對犯案歹徒內部主
      觀謀議範圍僅能加以臆測，而被告非但於事後未分得任何贓款財物，尚且被迫
      於被害人書立之保管單上具名保證，足認被告除曾提議提供賭博場所邀同被害
      人前來聚賭，並誣指其詐賭而以恐嚇方式取其財物之外，並未與李如松、「阿
      華」、「黑一堵」等人就加重強盜被害人之犯行部分有主觀上之犯意聯絡，該
      部分犯行應係李如松等人臨時起意所為，並已逾越被告主觀上之計畫與其所得
      預見之範圍，自不應令其就李如松等人所為強盜犯行部分負共同正犯之責任。
      核被告甲○○前開所為，應係犯刑法第二百六十八條前段之意圖營利提供賭博
      場所罪、同條後段之聚眾賭博罪、第三百四十六條第一項之恐嚇取財罪，其就
      上開恐嚇取財部分之犯行，與李如松、「康清連」等人間，有犯意之聯絡及行
      為之分擔，則為共同正犯。被告所犯上開三罪間，有方法結果之牽連關係，本
      應依刑法第五十五條規定，從一重以恐嚇取財罪處斷。
三、按案件時效已完成者，應諭知免訴之判決，刑事訴訟法第三百零二條第二款定有
    明文。查被告犯罪行為終了於七十六年五月六日，經公訴人於同年月八日開始偵
    查，並於七十九年六月三十日提起公訴，嗣因被告逃匿，經本院於七十六年十月
    二十一日發布通緝，致審判之程序不能繼續。而被告所犯刑法第三百四十六條恐
    嚇取財罪，其最重本刑為五年有期徒刑，依刑法第八十條第一項第二款規定，追
    訴權時效為十年。復依同法第八十三條第一項、第三項規定，及參照司法院廿九
    年院字第一九六三號解釋，本案追訴權之時效期間應加計因通緝而停止之二年六
    月期間，共計為十二年六月。惟自公訴人於七十六年五月八日開始偵查，迄同年
    十月二十一日止本院發布通緝之期間（扣除起訴後至七十六年七月四日繫屬於本
    院之五日），依司法院大法官釋字第一三八號解釋，此時追訴權既無不行使之情
    形，自不生時效進行之問題，亦應予以加計。是本件追訴權時效業於八十九年四
    月十六日完成，揆諸前開法條規定及說明，爰予諭知免訴之判決。
據上論斷，應依刑事訴訟法第三百零二條第二款，判決如主文。
中      華      民      國      九十二    年      六      月    三十    日
                                      臺灣臺北地方法院刑事第七庭
                                          審判長法  官  梁耀鑌
                                                法  官   蕭清清
                                                法  官   邱光吾
右正本證明與原本無異。
如不服本判決，應於判決送達後十日內，向本院提出上訴狀。
                                                書記官   劉英芬
中      華      民      國      九十二    年      六      月    三十    日


司法院資訊處製作；財團法人民間司法改革基金會備份。
